臺灣板橋地方法院民事判決　　　　　　　96年度訴字第763 號
原　　　告　甲○○
訴訟代理人　沈明欣律師
被　　　告　丙○○
兼　　　上
訴訟代理人　乙○○
上列當事人間請求侵權行為損害賠償事件，經本院於民國96年7
月31日言詞辯論終結，判決如下：
    主      文
被告應連帶給付原告新臺幣伍萬元，及自民國九十五年十一月八
日起至清償日止，按週年利率百分之五計算之利息。
原告其餘之訴駁回。
訴訟費用由被告連帶負擔百分之五，餘由原告負擔。
本判決第一項得假執行。但被告如以新臺幣伍萬元為原告預供擔
保，得免為假執行。
原告其餘假執行之聲請駁回。
    事實及理由
一、程序方面：
    本件被告乙○○、丙○○均未於言詞辯論期日到場，核無民
    事訴訟法第386 條各款所列情形，爰依原告聲請，由其一造
    辯論而為判決。
二、原告主張：
（一）被告2 人係夫妻關係，共同經營太子遊覽車客運有限公司
      （下稱太子公司），被告乙○○且於太子公司設立登記時
      擔任董事，嗣則變更登記僅擔任股東，然仍與被告丙○○
      共同擔任太子公司實際負責人，其等明知太子公司前員工
      即原告（於民國85年4 月1 日起至太子公司任職遊覽車司
      機，迄87年12月14日離職）並未於任職太子公司期間，以
      受讓太子公司股東陳恆松之股份新臺幣（下同）200,000
      元之方式成為太子公司股東，竟共同基於行使偽造私文書
      及使公務員登載不實之犯意聯絡，於86年10月7 日前某日
      ，先在臺北縣三重市某刻印店，利用不知情之某成年刻印
      匠，偽刻原告印章1 枚後，於86年10月7 日委請某不知情
      會計師持之蓋用於如附表所示之太子公司董事、股東名單
      （其上有偽造之原告印文1 枚）、公司章程（其上有偽造
      之原告印文2 枚）、股東同意書（其上有偽造之原告印文
      1 枚）上，接續偽造表明原股東陳恆松股份200,000 元由
      原告承受、原告因而成為太子公司股東之內容不實「太子
      遊覽車客運有限公司股東同意書」、「太子遊覽車客運有
      限公司章程」、「太子遊覽車客運有限公司董事、股東名
      單」意旨之私文書，再將上開內容不實私文書，於86年10
      月13日提出於經濟部中部辦公室而行使之，致不知情之經
      濟部中部辦公室公務員因將前揭股份變更之不實事項，於
      同年月15日登載於職務上所掌之公司變更登記表上，足生
      損害於原告及經濟部中部辦公室辦理公司股份變更登記事
      項之正確性。嗣因太子公司經營不善由經濟部依公司法第
      10條規定命令解散，而太子公司並未選任清算人進行公司
      解散後之清算事務，財政部臺灣省北區國稅局三重稽徵所
      （下稱國稅局）因而於94年3 月7 日函文原告告知因其為
      太子公司登記股東，依公司法第79條規定為太子公司之法
      定清算人，並請其處理太子公司87年度營利事業所得稅稅
      額繳款等事宜，原告始悉上情，而被告上開偽造文書之犯
      罪事實，業經本院刑事庭95年度訴字第624 號偽造文書案
      件（下稱相關刑案一審）認定明確，均判處有期徒刑5 月
      ，臺灣板橋地方法院檢察署（下稱板橋地檢署）檢察官及
      本件被告均對相關刑案一審判決不服提出上訴，經臺灣高
      等法院95年度上訴字第1582號偽造文書事件判決上訴駁回
      在案。
（二）被告以不法之方式冒用原告姓名，侵害原告之姓名權（按
      姓名權屬人格法益之一）且情節重大，原告自得依民法第
      19條、第184 條第1 項前段、第185 條第1 項前段、第19
      5 條第1 項前段之規定請求被告連帶賠償損害，而所謂「
      非財產上之損害相當之金額」應以實際加害情形與其侵害
      情節是否重大，及被害者之身分地位與加害人之經濟狀況
      等關係定之，查原告為國小畢業，目前於阿羅哈客運股份
      有限公司（下稱阿羅哈客運）擔任司機，年所得452,240
      元，名下擁有坐落於臺北縣三重市境內之房地，另原告曾
      於本件侵權行為前因替太子公司作保，並為太子公司代為
      清償百餘萬元，致影響家中生計，原告之妻對原告早有怨
      言，復因被告之侵權行為致原告遭受國稅局催討稅款，原
      告之妻聽聞此事後一氣之下欲與原告離婚，原告因無法受
      此打擊，於相關刑案偵查中曾一度決定了結此生，以免拖
      累家人，嗣經他人勸阻方未發生憾事，然由此亦可見原告
      因被告侵權行為所受之痛苦甚鉅，是原告請求被告連帶賠
      償1,200,000 元慰撫金應屬相當。
（三）是原告聲明：被告應連帶給付原告1,200,000 元，及自起
      訴狀繕本送達之翌日起至清償日止，按週年利率5%計算之
      利息，暨以供擔保為條件之假執行宣告。
三、被告則以：
（一）兩造間原係朋友關係，彼此間確實有債務糾紛，原曾洽談
      過如何解除上開糾紛，惟目前被告經濟狀況不佳，兩造間
      就金額部分無法談妥。
（二）是被告聲明：
  １、原告之訴及假執行之聲請均駁回。
  ２、如受不利判決，願供擔保請准免為假執行。
四、原告主張被告2 人係夫妻關係，共同經營太子公司，明知太
    子公司前員工即原告（於85年4 月1 日起至太子公司任職遊
    覽車司機，迄87年12月14日離職）並未於任職太子公司期間
    ，以受讓太子公司股東陳恆松之股份200,000 元之方式成為
    太子公司股東，竟共同基於行使偽造私文書及使公務員登載
    不實之犯意聯絡，於86年10月7 日前某日偽刻原告印章1 枚
    後，於86年10月7 日委請某不知情會計師持之蓋用於如附表
    所示之太子公司董事、股東名單（其上有偽造之原告印文1
    枚）、公司章程（其上有偽造之原告印文2 枚）、股東同意
    書（其上有偽造之原告印文1 枚）上，偽造表明原股東陳恆
    松股份20萬元整由原告承受，再將上開內容不實私文書，於
    86年10月13日提出於經濟部中部辦公室而行使之，致不知情
    之經濟部中部辦公室公務員因將前揭股份變更之不實事項，
    於同年月15日登載於職務上所掌之公司變更登記表上，足生
    損害於原告之名譽及經濟部中部辦公室辦理公司股份變更登
    記事項之正確性等情事，業為被告所不爭執，且相關刑案一
    審、二審之判斷亦適與本院相同，認被告共同行使偽造私文
    書罪犯行明確，分別判處有期徒刑5 月在案，有相關刑案一
    審、二審判決附卷可稽，是原告主張被告行使偽造私文書之
    侵權行為與證據及事實均無不符，故本院斟酌上情，堪認原
    告據上開相關刑案判決主張之侵權行為事實為真實。
五、按「姓名權受侵害者，得請求法院除去其侵害，並得請求損
    害賠償。」，民法第19條定有明文。次按「因故意或過失，
    不法侵害他人之權利者，負損害賠償責任。」，「數人共同
    不法侵害他人之權利者，連帶負損害賠償責任；．．．」，
    「不法侵害他人之身體、健康、名譽、自由、信用、隱私、
    貞操，或不法侵害其他人格法益而情節重大者，被害人雖非
    財產上之損害，亦得請求賠償相當之金額。」，民法第184
    條第1 項前段、第185 條第1 項前段、第195 條第1 項前段
    亦分別規定甚明，而侵害姓名有兩種形態，一為冒用他人姓
    名，即無權使用他人姓名而使用，一為不當使用他人姓名。
    原告主張本件被告行為侵害原告之姓名權且情節重大，精神
    上受有莫大痛苦，因而請求被告連帶賠償1,200,000 元之精
    神慰撫金等語，經查原告因本件被告共同偽造私文書及使公
    務員登載不實，冒用原告名義，因而使原告莫名成為太子公
    司之股東及董事，嗣因太子公司經營不善由經濟部依公司法
    第10條規定命令解散，而太子公司並未選任清算人進行公司
    解散後之清算事務，國稅局因而於94年3 月7 日函文原告告
    知因其為太子公司登記股東，依公司法第79條規定為太子公
    司之法定清算人，並請其處理太子公司87年度營利事業所得
    稅稅額繳款等事宜，被告侵權行為致原告姓名權受損，且侵
    害之情節自係重大，故原告精神上自受有相當之痛苦，故原
    告請求賠償慰撫金，固非無據，惟關於請求之金額，本院審
    酌原告係49年2 月20日生，本件侵權行為時38歲，國小畢業
    ，目前在阿羅哈客運股份有限公司擔任司機，95年度申報薪
    資所得30萬餘元，另有不動產合計約35萬餘元，而被告乙○
    ○、丙○○分係46年8 月9 日、46年8 月9 日生，本件侵權
    行為時均40歲，曾任太子公司之實際負責人，95年度並無申
    報所得及財產資料，均有兩造各自提出之學歷、經歷及資力
    證明文件等件在卷可查，以及兩造之身分、社會地位、智識
    水準，原告實際上曾受國稅局催討太子公司稅款，但實際上
    並未代為繳納，及兩造其他實際狀況等一切情狀，認原告請
    求賠償精神慰撫金1,200,000 元，尚屬過高，應核減為50,0
    00元，方屬公允，逾此部分之請求則不應准許。
六、從而，原告本於侵權行為之法律關係，請求被告連帶給付50
    ,000 元 ，及自起訴狀繕本送達之翌日即95年11月10日起至
    清償日止，按週年利率5%計算利息之範圍，為有理由，應予
    准許，逾此部分之請求即無理由，應予駁回。
七、本件原告勝訴部分係所命給付之金額未逾500,000 元之判決
    ，原告雖聲請供擔保宣告假執行，不過係促請本院依職權宣
    告，本院依民事訴訟法第389 條第1 項第5 款之規定依職權
    宣告之，至於原告敗訴部分，其假執行之聲請即失所附麗，
    應予駁回。
八、本件事證已臻明確，兩造其餘攻擊防禦方法及舉證，經本院
    審酌後，或與本件之爭執無涉，或對本件判決結果不生影響
    （應係原告於事件擔任太子公司、被告之連帶保證人，並為
    被告清償債務後代位權行使之爭執），爰不一一論述，併此
    敘明。
九、訴訟費用負擔之依據：民事訴訟法第79條、第85條第2 項，
    判決如主文。
中　　華　　民　　國　　96　　年　　8 　　月　　14　　日
                  民事第二庭法　官　鍾啟煌
以上正本係照原本作成。
如對本判決上訴，須於判決送達後20日內，向本院提出上訴狀，
上訴臺灣高等法院（應按他造人數提出繕本）。
中　　華　　民　　國　　96　　年　　8 　　月　　14　　日
                            書記官　李威賜
